【裁判字號】    92,訴,69
【裁判日期】    920415
【裁判案由】    強盜
【裁判全文】
臺灣嘉義地方法院刑事判決                            九十二年度訴字第六九號
    公  訴  人  臺灣嘉義地方法院檢察署檢察官
    被      告  丁○○
    指定辯護人  甲○○律師
右列被告因強盜案件，經檢察官提起公訴（九十一年度偵字第八三一五號），本院判
決如左：
    主  文
丁○○共同搶奪，因脫免逮捕，而當場施以強暴，處有期徒刑參年。
    事  實
一、丁○○、毛啟仲（由警方另行偵辦）共同意圖為自己不法之所有，於民國九十一
    年十二月十四日下午六時三十五分許，由毛啟仲騎駛其所有之黑色重型機車（車
    牌號碼不詳）搭載丁○○，共同前往嘉義縣水上鄉鎮○鎮村九十一之二號第
    一名檳榔攤，由毛啟仲擔任把風接應之工作，在機車上等待，丁○○則進入上開
    檳榔攤，向銷售員乙○○佯稱欲購買檳榔及借用電話，並趁乙○○不備之際，搶
    奪乙○○所管領放置於該檳榔攤內桌上之現金新臺幣（下同）六千四百元得手，
    為乙○○發現阻擋，詎丁○○為脫免逮捕，與乙○○發生拉扯並將乙○○拖出檳
    榔攤外，而施以強暴，致乙○○右膝蓋受傷（傷害部分未據告訴），其時在檳榔
    攤樓下之乙○○友人丙○○，聽聞乙○○呼叫搶劫後，即出面阻止丁○○離去並
    拉住丁○○，丁○○則趁機坐上毛啟仲所騎駛之機車後座，毛啟仲、丁○○二人
    明知丙○○拉住丁○○仍驅車離去，將丙○○拖行約五十公尺，而施以強暴，致
    丙○○之左右腳均擦傷（未據告訴），毛啟仲與丁○○則因丙○○拖拉而人車倒
    地，毛啟仲旋自行騎車逃逸，丁○○則為據報趕赴之員警當場逮獲。
二、案經嘉義縣警察局水上分局報告臺灣嘉義地方法院檢察署檢察官偵查起訴。
    理  由
一、前揭事實，迭據被告丁○○於警訊、偵查及本院調查中坦承：「我和毛啟仲共乘
    機車停在檳榔攤外面，由毛啟仲在外把風及接應，我下車進入檳榔攤，藉故向看
    店的女子乙○○借電話，看到攤內桌子放有錢，我就強行要拿錢，被乙○○發現
    阻擋發生拉扯。」（九十一年十二月十四日警訊筆錄）、「（問：被害人乙○○
    發現要阻擋，你為了脫免逮捕，和她發生拉扯，被你扯到檳榔攤外面，使得她跌
    倒受傷？）是的。」、「（問：你要走時，丙○○拉住車子，使得丙○○被拖行
    五十公尺而受傷？）是的。」（本院九十二年一月二十二日、九十二年三月七日
    訊問筆錄）等情不諱，核與被害人乙○○指訴：「丁○○到檳榔攤裡面，假裝要
    借電話，又問我有沒有銅板，我回答他要做什麼，就在此時丁○○出手拿取現金
    ，我馬上制止，但他強行拿走現金，於是我拉住他不放，他強行要離開，我從檳
    榔攤裡面被丁○○強行拖出檳榔攤外，致使我右腳膝蓋受傷，我大聲喊叫搶劫，
    此時我朋友丙○○從樓下出來，立即抱住丁○○，然後丁○○跨上機車後座，丙○○被他們用機車拖行很遠」（九十一年十二月十四日警訊筆錄）、丙○○指稱
    ：「我在檳榔攤樓下看攤內監視器，看見丁○○跟店內小姐乙○○在拉扯，乙○○則喊搶劫，我就衝上樓去要制止，丁○○一看見我上樓就放棄與乙○○拉扯，
    轉身要逃走，我立即上前拉住他，這時在路旁接應他的同伴，將機車停放在檳榔
    攤樓梯口載丁○○，丁○○立即跳上機車，我用雙手將丁○○的頸部緊緊勒住，
    但丁○○還是緊抱著騎機車的同伴，接著我便被機車拖行約五十公尺，致我左右
    腳均擦傷。」（九十一年十二月十四日警訊筆錄）等語相符，且有現場照片一張
    在卷可資佐證。嗣被告雖於本院審理中翻異前詞，辯稱：是伊自己在檳榔攤內臨
    時起意，毛啟仲事先並不知情云云，惟其前既已供述兩人有犯意聯絡及行為分擔
    之情甚詳，經本院詢之犯罪動機，又答以：「（問：為何會一起去搶錢？）我們
    兩人（即被告、毛啟仲）那時候一起住，找不到工作，都沒有錢吃飯。」，此次
    犯行當為兩人事先謀議合致無疑；且當時其等身上均帶有零錢可供撥打公用電話
    ，為其所自承，何需向被害人乙○○借用銅板或電話？另毛啟仲於檳榔攤外等候
    ，見被告搶奪得手、遭人阻擋拉扯之際，不稍過問，立即催動機車油門接應被告
    加速逃逸，而將被害人丙○○拖行長達五十公尺，未曾停下，若謂其不知情，顯
    與常情有悖，是被告所辯不足為採。應認被告於警、偵訊及本院調查中之自白與
    事實相符，為可採信，本件事證明確，被告犯行堪以認定。
二、核被告所為，係犯刑法第第三百二十九條之準強盜罪，應依同法第三百二十八條
    第一項論科。其與毛啟仲有犯意聯絡及行為分擔，為共同正犯。被告自始即坦承
    犯行，頗具悔意，且其謀生不易，因經濟困難致衣食匱乏，方起意犯案，其雖對
    被害人等施以強暴行為，然所為之暴行並非嚴重，且其施暴之動機可認大部分係
    犯罪為人發現後，企圖逃脫之出於本能反應，核其犯罪情狀，尚足憫恕，在客觀
    上足以引起一般同情，而刑法第三百二十九條準用第三百二十八條第一項論科後
    ，法定最輕本刑為五年以上有期徒刑之罪，不無情輕法重之憾，本院因認對被告
    處以法定最低度刑，猶嫌過重，爰依刑法第五十九條之規定酌量減輕其刑。爰審
    酌被告正值壯年，不思以正當途徑賺取生活之資，竟搶奪他人財物、破壞社會治
    安及他人身體財產安全、惟其搶得之財物金額非鉅及其事後坦承犯行等一切情狀
    ，量處如主文所示之刑，以資懲儆。
據上論斷，應依刑事訴訟法第二百九十九條第一項前段，刑法第二十八條、第三百二
十九條、第三百二十八條第一項、第五十九條，判決如主文。
本案經檢察官黃正雄到庭執行職務
中    華    民    國      九十二      年        四        月    十五    日
                          臺灣嘉義地方法院刑事第一庭
                              審判長法  官  夏  金  郎
                                    法  官  李  文  輝
                                    法  官  陳  俞  婷
右正本證明與原本無異。
如不服本判決，應於判決送達後十日內向本院提出上訴狀( 應附繕本 )。
中    華    民    國      九十二      年        四        月    二一    日
                                    書記官  李  彩  娥
附錄法條
中華民國刑法第三百二十九條
 (準強盜罪)
竊盜或搶奪，因防護贓物、脫免逮捕或湮滅罪證，而當場施以強暴脅迫者
，以強盜論。
中華民國刑法第三百二十八條
意圖為自己或第三人不法之所有，以強暴、脅迫、藥劑、催眠術或他法，
至使不能抗拒，而取他人之物或使其交付者，為強盜罪，處五年以上有期
徒刑。
以前項方法得財產上不法之利益或使第三人得之者，亦同。
犯強盜罪因而致人於死者，處死刑、無期徒刑或十年以上有期徒刑；致重
傷者，處無期徒刑或七年以上有期徒刑。
第一項及第二項之未遂犯罰之。
預備犯強盜罪者，處一年以下有期徒刑、拘役或三千元以下罰金。


司法院資訊處製作；財團法人民間司法改革基金會備份。
